【裁判字號】    99,重訴,2
【裁判日期】    991020
【裁判案由】    損害賠償
【裁判全文】
臺灣臺中地方法院民事判決               99年度重訴字第2號
原      告  陳虹臻
訴訟代理人  張績寶律師
複 代 理人  莊惠祺律師
            陳夏毅律師
被      告  泰衍企業有限公司
法定代理人  賴豐喜
訴訟代理人  黃瑞村
被      告  劉坤富
上列當事人間因業務過失傷害案件，原告提起請求損害賠償之附
帶民事訴訟，經本院刑事庭移送前來（98年度交附民字第269號
），原告並為訴之追加，本院於民國99年9月24日言詞辯論終結
，判決如下：
    主  文
被告應連帶給付原告新臺幣拾萬伍仟零伍拾伍元，及自民國
九十八年十一月十一日起至清償日止，按年息百分之五計算之利
息。
原告其餘之訴駁回。
訴訟費用由被告連帶負擔百分之五；餘由原告負擔。
本判決原告勝訴部分得假執行。
原告其餘假執行之聲請駁回。
    事實及理由
甲、程序方面：
壹、按因犯罪而受損害之人，於刑事訴訟程序固得附帶提起民事
    訴訟，對於被告請求回復其損害，但其請求回復之損害，以
    被訴犯罪事實所生之損害為限，否則縱令得依其他事由，提
    起民事訴訟，亦不得於刑事訴訟程序附帶為此請求（最高法
    院60年臺上字第633號著有判例可參）。本件被告劉坤富經
    本院刑事判決論罪處刑者，為「業務過失傷害犯行」，並不
    及於「毀損犯行」。是原告所有之汽車因系爭車禍而致毀損
    ，仍非屬被告劉坤富所犯「業務過失傷害」罪侵害之客體，
    原告自不得依刑事附帶民事訴訟程序為請求。
貳、按訴狀送達後，原告不得將原訴變更或追加他訴。但有下列
    各款情形之一者，不在此限：三、擴張或減縮應受判決事項
    之聲明者。被告於訴之變更或追加無異議，而為本案之言詞
    辯論者，視為同意變更或追加，民事訴訟法第255條第1項第
    3款、第2項定有明文。查：
一、原告於本院刑事庭將其所提起之附帶民事訴訟裁定移送本院
    民事庭後，復於本院審理中追加汽車毀損之損失新臺幣（下
    同）15萬元（嗣減縮為65,000元），並依法補繳裁判費，核
    屬訴之追加，應予准許。
二、又原告就訴之聲明第1項原請求：被告應連帶給付原告6,930
    ,309元，及自刑事附帶民事訴訟起訴狀繕本送達翌日起至清
    償日止，按年息百分之5計算之利息。嗣於本院審理中，先
    將前開「6,930,309元」擴張為「6,991,070元」，之後又將
    前開聲明減縮為：被告應連帶給付原告6,871,430元，及其
    中6,780,309元自刑事附帶民事訴訟起訴狀繕本送達最後一
    被告翌日即民國98年11月11日起；其中91,121元自99年3月
    26日更正聲明狀繕本送達最後一被告翌日即99年4月2日起，
    均至清償日止，按年息百分之5計算之利息，合於前開規定
    ，應予准許。
乙、實體方面：
壹、原告起訴主張：
一、被告劉坤富受僱於被告泰衍企業有限公司（下稱被告泰衍公
    司）擔任大貨車司機，以駕駛冷凍大貨車載運貨物為業，為
    從事駕駛業務之人。被告劉坤富於97年5月19日下午6時50分
    許，駕駛車牌號碼6U-528號冷凍大貨車（下稱6U-528號貨車
    ），自中彰快速道路沿環中路往大肚方向，轉榮和路由南往
    北行駛，至三榮路2段之交岔路口時，其原應注意車前狀況
    ，隨時採取必要安全措施，又汽車行駛至交岔路口，應減速
    慢行，遵守號誌指示，並作隨時停車之準備，而依當時情形
    又無不能注意之情事，竟未依該處紅燈停車號誌指示，超速
    行駛並闖越該路口，適遇由原告駕駛車牌號碼ML-4485號自
    小客車（下稱ML-4485號小客車），沿三榮路2段由東往西行
    駛至上開路口欲橫越榮和路時，原告所駕駛ML-4485號小客
    車前車頭即因閃避不及，而於交岔路口內撞擊被告劉坤富所
    駕駛6U-528號貨車之右側車身，6U-528號貨車並因車速過快
    ，乃續往前滑行過交岔路口後始行煞停；原告因此撞擊而受
    有頭部外傷、胸部挫傷、頸背部挫傷、右髖及大腿挫傷、左
    肩及脅肋挫傷與頭部挫傷等傷害，被告劉坤富就原告所受傷
    害具有過失甚明。又被告泰衍公司係被告劉坤富之僱用人，
    依民法第188條第1項規定，應與其受僱人負連帶賠償責任，
    爰依侵權行為規定，請求被告連帶負賠償責任。茲就原告所
    受各項損害臚列如下：
  (一)醫療費用及營養品費用部分：
    原告因被告劉坤富之傷害行為，支出以下醫藥費暨營養品費
    用總計225,660元：
  1.澄清綜合醫院中港分院（下稱澄清醫院）自負額：10,020元
    。
  2.中山醫學大學附設醫院（下稱中山醫院）自負額：2,510元
    。
  3.惠民中醫診所自負額：7,970元。
  4.財團法人彰化基督教醫院（下稱彰化基督教醫院）自負額：
    2,660元。
  5.大七厘祛傷中藥：16,000元。
  6.身體調養品費用：186,500元。
  (二)汽車毀損費用部分：
    原告所駕駛之ML-4485號小客車係於85年間購入，於系爭車
    禍中因被告劉坤富之過失行為，致嚴重受損，不堪修復，乃
    請求被告連帶賠償65,000元。
  (三)不能工作之損失部分：
  原告原為企業專業教育訓練講師、潛能開發訓練講師及化妝
    品、美容保養品教育訓練講師及裁判，並任職於訴外人桐核
    閎生物科技股份有限公司（下稱桐核閎公司），擔任教育訓
    練部經理乙職。而原告所從事之教職訓練工作，需長時間站
    立，且不時提氣演說，經常需要以肢體活動引導學員作內在
    情緒之釋放、擴張與轉化，故原告經此事件之傷害後，不時
    感到疼痛、痠軟、無力，無法久站，提氣說話即感胸悶氣鬱
    ，背部不時有刺痛感，兩手無法高舉，嚴重影響到肢體擴張
    、情緒帶動等專業職能，以致遭桐核閎公司以無法勝任職務
    為由，於97年5月底解除原告前開職務，原告並喪失各項原
    先之演說工作機會，此部分損失自應由被告連帶賠償。原告
    現仍持續治療中，需長久復建，故請求3年不能工作之損失
    ，總計請求被告連帶給付3,524,730元，計算式如下：
  1.原告任職桐核閎公司之月薪為7萬元，年薪以14個月計，年
    收入為98萬元，故3年不能工作之損失為294萬元。
  2.原告自97年1月1日起至同年5月19日止，在弘光科技大學（
    下稱弘光大學）之演講費收入為20,340元，以演講日數140
    天計算，年收入為52,925元【計算式：20,340元÷140天＝
    145.28元，元以下4捨5入，145元×365天＝52,925元】，故
    3年不能工作之損失為158,775元。
  3.原告自97年1月1日起至同年5月19日止，在臺中縣太平市公
    所（下稱太平市公所）之演講費收入為54,400元，以演講日
    數140天計算，年收入為141,985元【計算式：54,400元÷
    140天＝388.57元，元以下4捨5入，389元×365天＝141,985
    元】，故3年不能工作之損失為425,955元。
  (四)其他額外支出費用部分：
  1.往來醫院就診之交通費部分：
    原告因系爭車禍至醫院就醫治療，核屬必要之行為，而就原
    告所居住之地點及所受傷勢情形以觀，確無法步行前往前開
    醫療院所求診，原告雖係委由家屬駕車前往醫院就診，而未
    實際搭乘計程車，惟倘能證明往返醫院所需計程車費用，即
    非不得憑以認定增加生活上需要所支出，自得請求被告賠償
    。本件以原告住家至上開醫療院所按Google電子地圖計算其
    距離，因不同路線有不同距離，原告爰以自行駕車方式中最
    短之距離為計算基準，再按臺中市政府公告之計程車跳表費
    率計算就診車資，既屬合理，縱為親屬開車接送，參諸親屬
    看護之同一法理，應認原告以上開計算方式訴請被告賠償就
    診車資，為有理由。而原告合理之就診交通費用合計為50,
    940元。計算明細如下：
  (1)澄清醫院中港院區：
    車距約15公里，單趟計程車車資約為355元，來回車資約710
    元，原告就診52次，合理之就診交通費用約為36,920元。
  (2)中山醫院：
    車距約12公里，單趟計程車車資約為295元，來回車資約590
    元，原告就診7次，合理之就診交通費用約為4,130元。
  (3)惠民中醫診所：
    車距約1.5公里，單趟計程車車資約為85元，來回車資約170
    元，原告就診42次，合理之就診交通費用約為7,140元。
  (4)彰化基督教醫院
    車距約11公里，單趟計程車車資約為275元，來回車資約550
    元，原告就診5次，合理之就診交通費用約為2,750元。
  (5)以上，原告得請求被告賠償之合理就診交通費用計50,940元
    。
  2.原告所有之ML-4485號小客車於系爭車禍發生後，即由拖車
    拖往修車廠，拖車費用為2,500元。另原告支出系爭車禍現
    場照片沖洗費用1,100元及影印費用1,500元，係為證明損害
    發生及其範圍所必要之費用，應納為損害之一部分，而得請
    求被告賠償。
  (五)精神慰撫金部分：
    原告因被告劉坤富之過失傷害行為，受有頭部外傷，及胸、
    頸、背、腿部等多處挫傷之傷害，影響所及，原告非但失去
    工作，頓失經濟來源，此外，照顧兩名子女之重擔悉數落在
    配偶身上，致使夫妻間時生勃谿，堪認被告劉坤富之過失傷
    害行為影響原告之工作與生活甚鉅。又經此事故，原告對於
    開車一事深感恐懼，即使乘坐他人駕駛之車輛亦然，尤其見
    到路上疾駛而過之車輛，即會不由自主感到緊張與恐懼，深
    怕再次遭受撞擊，精神及身體所受痛苦甚鉅。此外，原告自
    求學時代，即立志成為潛能開發訓練講師，期間追隨國內外
    心理學大師學習，歷經多年學習，始有今日成就，深怕經此
    事件停頓工作，日後將無法重返職場，內心煎熬實非外人所
    能體會。為此請求被告連帶給付原告300萬元之精神慰撫金
    等語。
二、對被告答辯之陳述：
  (一)桐核閎公司於97年6至8月仍有舉辦教育訓練課程，桐核閎公
    司函覆內容，前後反覆，難認屬實。而縱原告所提之離職證
    明書係原告自行填載，然離職證明書上既蓋有桐核閎公司之
    印信，顯見其上所載離職原因為桐核閎公司所不爭執。
  (二)審酌原告所受傷勢，如仍強令其應搭乘客運車或其他費用較
    低廉之大眾交通工具，並非合理。何況原告住家附近之大眾
    交通工具尚非便捷，原告除須步行前往公車站，且須耗費候
    車時間，又大眾交通工具往返費時。被告辯稱原告另有便捷
    之大眾交通工具可供便利就診，乃利己之事實，應由被告負
    舉證責任。
  (三)被告雖辯稱：本件係原告闖紅燈行駛，被告劉坤富閃避不及
    始肇事，原告就系爭車禍之發生與有過失云云。惟本件發生
    車禍之四岔路口既係各垂直路段依序為綠燈號誌，被告劉坤
    富與原告由不同方向、道路行駛至該交岔路口，則其二人必
    定至少有一人未依循號誌指示，貿然超越停止線欲穿越路口
    前行，自堪予認定。系爭車禍既係被告劉坤富與原告所駕駛
    之車輛相互碰撞，其二人在系爭車禍之利害關係適屬正相對
    立面，被告劉坤富為迴護自身利益，隱瞞自身之過失程度，
    所為供詞難免有所失真，是單憑被告劉坤富之供詞，當不得
    據為原告與有過失之憑佐。從而，被告泰衍公司以6U-528號
    貨車之修復費用67,095元與原告請求之賠償金額主張抵銷，
    自無理由。
三、並聲明：(一)被告應連帶給付原告6,871,430元，及其中6,780
    ,309元自刑事附帶民事訴訟起訴狀繕本送達最後一被告翌日
    即98年11月11日起；其中91,121元自99年3月26日更正聲明
    狀繕本送達最後一被告翌日即99年4月2日起，均至清償日止
    ，按年息百分之5計算之利息。(二)願供擔保，請准宣告假執
    行。
貳、被告劉坤富、泰衍公司則以：
一、否認被告劉坤富有闖紅燈，系爭車禍係原告闖紅燈，原告就
    系爭車禍之發生與有過失，被告不應負擔全部之責任。
二、原告請求給付大七厘袪傷中藥與身體調養品費用部分，未經
    醫師開立處方，且原告所受傷勢既進行西醫治療，難謂有另
    行購買前開藥品或保健食品之必要，原告此部分之請求，顯
    無理由。
三、原告未提出無法工作之證明，亦無醫師診斷其因系爭車禍致
    應休養3年，是原告該部分之請求顯不實在。再者，演講收
    入並非固定薪資，原告不得就此逕為請求3年之工作收入。
四、原告未提出交通費單據，且交通費用應以搭乘大眾運輸工具
    之費用計算。
五、原告主張其支出照片沖洗費與影印費共計2,600元部分，係
    屬其以訴訟請求之訴訟成本，本即請求權人應吸收之成本費
    用，亦如一、二審之律師費用均非訴訟上之必要費用，原告
    之請求為法所不許。
六、被告於系爭車禍發生後，積極欲賠償原告之損失，惟原告一
    再刁難，要求被告賠償苛刻、不合理之賠償金額，請求本院
    依職權酌減金額。
七、被告泰衍公司所有之6U-528號貨車在系爭車禍中受損，修理
    費用計67,095元，爰以此與原告請求之金額抵銷等語資為抗
    辯。並聲明：原告之訴駁回。
、兩造依民事訴訟法第270條之1第1項第3款規定，整理並協議
    簡化爭點如下：
一、兩造不爭執之事實：
  (一)被告劉坤富受僱於被告泰衍公司擔任大貨車司機，以駕駛冷
    凍大貨車載運貨物為業，為從事駕駛業務之人。被告劉坤富
    於97年5月19日18時50分許，駕駛登記為被告泰衍公司所有
    之6U-528號貨車，沿速限為每小時50公里之臺中縣烏日鄉○
    ○路，以時速55公里之速度由南往北方向行駛至與三榮路2
    段之交岔路口時，適遇由原告所駕駛之ML-4485號小客車沿
    三榮路2段由東往西方向行駛至上開路口，2車遂於交岔路口
    發生碰撞，致原告受有頭部外傷、胸部挫傷、頸背部挫傷、
    右髖及大腿挫傷、左肩及脅肋挫傷與頭部挫傷等傷害。
  (二)被告劉坤富因系爭車禍事件，經本院98年度交易字第504號
    刑事判決被告劉坤富犯業務過失傷害罪，處拘役55日，經檢
    察官提起上訴，並經臺灣高等法院臺中分院99年度交上易字
    第131號撤銷原判決，改判處有期徒刑3月。
  (三)被告劉坤富於系爭車禍發生時，係駕駛被告泰衍公司所有之
    6U-528號貨車在為被告泰衍公司送貨，係在執行職務。
  (四)原告於系爭車禍發生前任職於桐核閎公司，擔任教育訓練部
    經理乙職，月薪為70,000元。
  (五)原告因系爭車禍受有下列損失，被告不予爭執：
  1.醫療費用部分：
  (1)澄清醫院自負額10,020元。
  (2)中山醫院自負額2,510元。
  (3)惠民中醫診所自負額7,970元。
  (4)彰化基督教醫院自負額2,660元。
  2.拖車費用2,500元。
  3.原告所有之ML-4485號小客車因系爭車禍嚴重受損，不堪修
    復而報廢，經臺中市汽車商業同業公會鑑定結果，ML-4485
    號小客車於車禍發生前之中古車價為65,000元。
  (六)原告尚未領取強制汽車責任保險金。
  (七)6U-528號貨車因系爭車禍受損，被告泰衍公司因而支出修理
    費用67,095元（包含零件62,095元、工資5,000元）。
二、本件之爭點：
  (一)被告劉坤富是否有未依紅燈停車號誌指示，闖越路口之過失
    ？被告劉坤富就系爭車禍之發生是否有過失？原告就系爭車
    禍之發生，是否與有過失？
  (二)原告請求下列項目及金額，是否有理由？
  1.大七厘袪傷中藥16,000元。
  2.保健食品、桐核麥機能性飲料、桐核麥養生液、桐核麥養生
    錠、黃金多醣體膠囊、多醣體精華液等共186,500元。
  3.3年不能工作之損失3,524,730元。
  4.交通費用50,940元。
  5.相片沖洗費1,100元。
  6.影印費用1,500元
  7.精神慰撫金3,000,000元。
  (三)被告泰衍公司以6U-528號貨車之修理費用67,095元對原告主
    張抵銷，是否有理由？
肆、得心證之理由：
一、原告主張：被告劉坤富就系爭車禍之發生，有未注意車前狀
    況、超速行駛、闖紅燈之過失等語；被告固不否認其以時速
    55公里之速度超速行駛，惟辯稱：係原告闖越紅燈等語。經
    查：
  (一)被告劉坤富於上開時間駕駛6U-528號貨車，沿速限為每小時
    50公里之臺中縣烏日鄉○○路，以時速55公里之速度由南往
    北方向行駛至與三榮路2段之交岔路口時，適遇由原告所駕
    駛之ML-4485號小客車沿三榮路2段由東往西方向行駛至上開
    路口，2車遂於交岔路口發生碰撞，致原告受有頭部外傷、
    胸部挫傷、頸背部挫傷、右髖及大腿挫傷、左肩及脅肋挫傷
    與頭部挫傷等傷害等情，為兩造所不爭執（見兩造不爭執之
    事實1.所載），是被告劉坤富超速行駛，堪以認定。
  (二)而本件肇事路段即臺中縣烏日鄉○○路與三榮路2段交叉路
    口，為四岔路之十字路口，設有時相輪放式之號誌管制，有
    道路交通事故現場圖在刑事警卷足憑。本件發生車禍之四岔
    路口既係各垂直路段依序為綠燈號誌，原告沿臺中縣烏日鄉
    ○○路○段由東往西方向行駛，被告劉坤富沿臺中縣烏日鄉
    ○○路由南往北方向行駛，原告與被告劉坤富分由不同方向
    之道路行駛至該交岔路口，則其2人必定至少有1人未依循號
    誌指示，貿然超越停止線欲穿越路口前行之情，應堪認定。
    然系爭車禍既係原告與被告劉坤富駕駛之車輛相互碰撞，渠
    二人在本件交通事故之利害關係適屬正相對立面，渠二人為
    迴護自身利益，所為陳述難免有所失真，是單憑原告或被告
    劉坤富之陳述，當均不得據為被告劉坤富或原告闖紅燈之憑
    佐。另本件經臺灣省臺中縣車輛行車事故委員會鑑定肇事原
    因之結果，亦認：肇事地段設有號誌管制，應有一方當事人
    違反號誌指示闖紅燈駛入交岔路口，雙方均自認為綠燈行駛
    ，本會委員無法明確認定何方違反號誌指示闖紅燈行駛，未
    便鑑定，有該會98年5月6日中縣鑑字第0985501168號函在刑
    事偵查卷可參；再經臺灣省車輛行車事故覆議委員會鑑定之
    結果，仍認：因雙方當事人均稱行向為綠燈，且依據現有調
    查跡證資料無法確認孰車闖紅燈行駛，致本案因涉及號誌問
    題，本會未便遽予明確覆議，亦有該會98年10月12日覆議字
    第0986203746號函在刑事一審卷可佐。因前揭二鑑定意見既
    均未具體認定當時號誌之燈號為何，自亦不得作為認定究係
    被告劉坤富或原告違反號誌行駛之憑證。則原告既未能提出
    其他證據證明係被告劉坤富闖紅燈；被告亦未能提出其他證
    據證明係原告闖紅燈，從而，兩造此部分之主張，均難憑採
    。
  (三)按行車速度，依速限標誌或標線之規定，無速限標誌或標線
    者，行車時速不得超過50公里；汽車行駛時，駕駛人應注意
    車前狀況，並隨時採取必要之安全措施，道路交通安全規則
    第93條第1項第1款前段及第94條第3項分別定有明文。而系
    爭車禍發生當時，現場係天候雨，光線為夜間有照明，路面
    鋪設柏油，路面濕潤無缺陷、無障礙物、視距良好等情，有
    道路交通事故調查表（一）（二）在刑事警卷可按。而依當
    時情形，又無不能注意之情事，被告劉坤富竟疏於注意車前
    狀況，並貿然以時速55公里之速度超速行駛，致與原告所駕
    駛之ML-4485號小客車相碰撞以致肇事，並致原告受有上開
    傷害，是被告劉坤富之過失行為與原告上開所受傷害間具有
    相當因果關係甚明。而被告雖辯稱係原告闖紅燈等語，然並
    未提出證據證明之，已如前述，是其辯稱原告就系爭車禍之
    發生與有過失等語，即屬無據。
二、按因故意或過失，不法侵害他人之權利者，負損害賠償責任
    ；受僱人因執行職務，不法侵害他人之權利者，由僱用人與
    行為人連帶負損害賠償責任，為民法第184條第1項前段、第
    188條第1項前段所明定。次按不法侵害他人之身體或健康者
    ，對於被害人因此喪失或減少勞動能力，或增加生活上之需
    要時，應負損害賠償責任；不法侵害他人之身體、健康者，
    被害人雖非財產上之損害，亦得請求賠償相當之金額，為民
    法第193條第1項、第195條第1項前段所明文。復按慰撫金之
    賠償須以人格權遭遇侵害，使精神上受有痛苦為必要，其核
    給之標準與財產上損害之計算不同，然非不可斟酌雙方身分
    、資力與加害程度，及其他各種情形核定相當之數額（最高
    法院51年臺上字第223號判例參照）。查被告劉坤富係受僱
    於被告泰衍公司，於系爭車禍發生時係在執行職務等情，為
    兩造所不爭執（見兩造不爭執之事實1.及3.所載）。而本件
    被告劉坤富因過失行為不法侵害原告之身體及健康，揆之前
    開規定，被告泰衍公司自應與被告劉坤富連帶負損害賠償責
    任。則原告依侵權行為之規定，請求被告連帶賠償，自屬有
    據。茲就原告主張之項目及金額，分述如下：
  (一)有關醫療費用及營養品費用部分：
  1.原告主張其因系爭車禍受傷支出澄清醫院自負額10,020元、
    中山醫院自負額2,510元、惠民中醫診所自負額7,970元、彰
    化基督教醫院自負額2,660元，共計23,160元等情，為被告
    所不爭執，是原告此部分之請求為有理由。
  2.原告另主張其因系爭車禍受傷而購買大七厘祛傷中藥16,000
    元、桐核麥機能性飲料、黃金多醣體膠囊、桐核麥養生液、
    桐核麥養生錠等身體調養品共186,500元乙節，固提出收據
    影本、統一發票影本為證。然原告購買前開中藥、營養品等
    ，並未提出醫師處方箋為證，且經澄清醫院函覆：原告就醫
    期間，本院並無主動建議補充營養品等語，有該院99年4月
    17 日澄高字第992304號函可憑（見本院卷一第114頁）。另
    中山醫院則函覆：原告以均衡飲食即可達成身體之復原等語
    ，有該院99年6月4日中山醫九九川桓法字第0990005095號函
    可佐（見本院卷一第175頁）。可見，原告所購買之前開中
    藥、營養品等，並非其回復健康所必要之物品，是該部分之
    費用並非屬因系爭車禍受傷所支出之合理及必要費用，原告
    該部分之請求，即無理由。
  (二)有關拖車費用及汽車毀損之損失部分：
  1.原告主張：其因系爭車禍支出拖車費用2,500元，為被告所
    不爭執，是原告此部分之主張，亦屬有據。
  2.另原告所有之ML-4485號小客車因系爭車禍嚴重受損，不堪
    修復而報廢，經臺中市汽車商業同業公會鑑定結果，ML-448
    5號小客車於車禍發生前之中古車價為65,000元等情，為兩
    造所不爭執（兩造不爭執之事實5.(3)所載）。然原告將報廢
    之ML-4485號小客車讓渡予訴外人徐鈺雯，而獲得14,000元
    等情，有原告所提出之廢機動車輛讓渡切結書影本在卷可參
    （見本院卷一第88頁）。則原告因ML-4485號小客車毀損報
    廢之損失應扣除其前開所獲得之14,000元，經扣除後，原告
    之損失為51,000元（計算式：65,000－14,000＝51,000），
    是原告就此請求被告賠償51,000元部分，亦有理由。
  (三)有關不能工作之損失部分：
    原告主張其因系爭車禍受傷，現仍持續治療中，須長久復建
    ，故3年不能工作等語。查：
  1.依原告所提出之離職證明書，其上固記載離職原因為勞動基
    準法第11條第5款（勞工對於所擔任之工作確不能勝任）、
    離職日期為97年6月16日等語。然桐核閎公司先於99年4月8
    日以（九十九）管字第9904080001號函表示：原告因公司制
    度調整，無需教育訓練課程，另因個人因素於97年6月16日
    遞出辭呈，有前開函文在卷可參（見本院卷一第104頁）。
    嗣桐核閎公司於99年7月21日以（九十九）管字第990721000
    1號函表示：因相關資料已不存在，無法提出原告之出勤記
    錄。而前開函文所述，係因詢問以前之承辦人員，由其提示
    原告所填寫之離職證明影本稿本，誤認其為提辭呈而回覆。
    經究其離職原因，應為不適任公司教育訓練業務所需。本公
    司97年6、7、8月尚有舉辦相關教育訓練課程，但此相關教
    育訓練已無原告參與之必要等語（見本院卷二第2頁）。另
    外，依桐核閎公司所檢送原告自行填寫之離職證明書，其上
    所載之離職原因為：「公司目前因制度調整，不需做訓練」
    等語，亦有前開離職證明書影本在卷可證（見本院卷二第3
    頁）。可見，桐核閎公司就原告之離職原因前後陳述不一，
    且桐核閎公司所核發予原告之離職證明書與原告所自行填寫
    之離職證明書，其上所載之離職原因亦有不同，則原告自桐
    核閎公司離職之原因為何，已屬有疑。
  2.再觀諸桐核閎公司所檢送原告96年1月至97年6月之薪資明細
    表，原告於97年5月因請病假7.5日遭扣薪12,495元（計算式
    ：70,000÷30×7.5＝12,495）；97年6月所領得之薪資則與
    其97年1月至4月之薪資金額完全相同，均為本俸70,000元，
    扣除所得稅、其他費用等後，實領薪資為63,745元，有薪資
    明細表在卷可憑（見本院卷一第106頁）。可知，原告固於
    97年5月間因請病假遭扣薪12,495元；然原告於97年6月份所
    領得之薪資，已與其於97年1月至4月之薪資金額完全相同，
    顯見，原告於97年6月間已無因請病假遭扣薪之情形，且原
    告既係領取全月之薪資，則其是否確於97年6月16日起離職
    ，亦有可疑。
  3.復參之太平市公所所檢送原告於96年、97年至太平市公所太
    平市立圖書館演講情形一覽表，原告固於96年9月至11月間
    ，每月有3至4次演講，每次2小時，然自96年11月15日之後
    ，原告僅於97年3月27日、97年6月12日、97年11月13日、97
    年12月11日共4次至太平市立圖書館演講。另原告自98年開
    始未再至太平市立圖書館演講，太平市公所於99年5月至100
    年間亦沒有邀請原告演講之計畫，有臺中縣太平市公所99年
    6月21日函文可參（見本院卷一第216頁），且前開演講日期
    亦為原告所不爭執（見本院卷二第17頁）。則原告自96 年
    11月15日以後至97年5月19日系爭車禍發生之日止，僅有97
    年3月27日一次演講，顯見其受太平市公所邀請演講，並非
    常態性之工作。況且，原告在系爭車禍發生後，於97年6月
    12日即可至太平市立圖書館演講，可見原告於斯時已能工作
    ，且其陸續於97年11月13日、97年12月11日又至太平市立圖
    書館演講，並無不能工作之情形。
  4.另經本院函詢弘光大學有關原告於96年至100年6月間在該校
    之演講情形或計畫，經弘光大學於99年6月24日以弘大推字
    第0990004341號函，及於99年8月23日以弘大推字第0990005
    592號函表示：原告自97年第2學期起至99年第1學期止在臺
    中縣屯區社區大學共授課4個學期，99年第2學期辦學計畫已
    將原告之課程排入，惟尚未開課等語（見本院卷一第221、
    222頁、卷二第11、12頁）。再者，原告授課之日期與時間
    為：自97年9月8日起至99年4月26日止，每週一下午6時30分
    起至9時30分止，其中僅有97年11月3日、98年1月5日、98年
    5月4日、98年7月6日、98年11月2日、99年1月4日等日未授
    課外，其餘前開期間之星期一均持續授課，另於97年9月12
    日及97年9月19日之下午6時30分起至9時30分止，亦有授課
    ，有弘光大學前開函文檢送之原告授課日期與時間明細在卷
    可憑（見本院卷二第12、56頁），又前開授課日期亦為原告
    所不爭執（見本院卷二第17頁）。顯見，原告於97年第2學
    期始開始於臺中縣屯區社區大學授課，之前本未在該處授課
    ，即並無因系爭車禍影響其授課之情形。且原告自97年9月8
    日起即持續至臺中縣屯區社區大學授課，並無不能工作之情
    形。
  5.而依中山醫院函表示：原告於97年5月19日因車禍受傷至該
    院急診治療，其能否正常工作，應視患者之不適情況以及有
    無併發症等情況而定。所需之休養期間約數天至數週，並應
    以其後續之門診追蹤為判斷等語，有該院99年6月4日中山醫
    九九川桓法字第0990005095號函可參（見本院卷一第175頁
    ）。另澄清醫院函則表示：依原告97年6月6日就診時的狀況
    ，雖可行動自如，但頭暈、頭痛可能無法正常工作。而原告
    於97年11月至12月症狀已改善許多，僅右側肢體偶有麻痛，
    已經很少回院回診及接受物理治療，故推測肢體神經功能方
    面之問題已大致恢復，若一般非粗重工作，可能可以回復工
    作，但因不明瞭其工作確切內容，故無法判定何時可回復工
    作。惟原告於98年4月回診時症狀惡化，甚至比97年6月初就
    醫時嚴重，為避免有併發症再次安排頸部核磁共振檢查，但
    檢查結果與其症狀不符合，所以懷疑是心理相關問題所造成
    ，但原告從事指導心靈相關課程，自認此屬其專長，所以醫
    師的一些建議並未被原告接受。直至99年2月底，原告之症
    狀越來越嚴重，才認知到可能是心理方面的因素（重大創傷
    後壓力症候群），原告才開始至彰化基督教醫院精神科就醫
    等語，有該院99年5月19日澄高字第992375號函、99年6月30
    日澄高字第992489號函可稽（見本院卷一第135、225頁）。
    又惠民中醫診所函表示：原告車禍後致全身酸痛呼吸不暢、
    胸悶痛、頸揮鞭症候群、欲嘔、胸痛、挫傷、背痛、左肩胛
    酸痛、右髖及大腿酸痛，這些症狀勢必影響工作。由於系爭
    車禍已過2年，只能保守估計休養期間至少2個星期以上等語
    ，有該診所99年7月15日函足參（見本院卷一第231頁）。由
    上可知，原告就醫之醫院及診所就原告因系爭車禍受傷所需
    之休養期間，認定有極大差異，尚難僅憑其一之函文內容遽
    以認定原告所需之休養期間。
  6.另彰化基督教醫院函表示：原告於99年2月25日因頭漲痛而
    至本院神經外科初診就診，當時主訴97年因車禍導致頭部外
    傷。惟頭部外傷觀察期3個月，原告於本院就診時已超過觀
    察期，故無法判定其傷勢是否與車禍有關。惟原告因車禍之
    後遺症，於99年3月5日至本院精神科初診就診，主訴仍持續
    處於驚嚇情緒中，無法回歸原來的工作，希望前揭症狀獲得
    緩解。依精神科診斷，原告當時處於災難後壓力症候群，以
    時間與所描述的症狀來判斷，其前開症狀發生與車禍有時間
    上之關連性。經2個月治療後，雖有些許進步，但仍然有明
    顯症狀，目前仍無法正常工作，就臨床判斷，亦無法確定所
    需之休養期間，因每人對災難的反應時間都有所不同等語，
    有該院99年6月29日九十九彰基醫事字第099060113號函可憑
    （見本院卷一第223頁）。可見，原告至彰化基督教醫院就
    診時已超過頭部外傷觀察期，已無法判定其傷勢是否與車禍
    有關。彰化基督教醫院雖另表示，依精神科診斷，原告當時
    處於災難後壓力症候群，以時間與所描述的症狀來判斷，其
    前開症狀發生與車禍有時間上之關連性等語。然彰化基督教
    醫院前開判斷係以原告就醫時自己所描述之症狀為判斷，且
    彰化基督教醫院所表示之原告目前仍無法正常工作等情，與
    前開所述之原告在系爭車禍發生後，已於97年6月12日至太
    平市立圖書館演講；另自97年9月8日起即持續於每週一至臺
    中縣屯區社區大學授課等情形顯有不同。是彰化基督教醫院
    前開回函，亦不足作為原告無法工作期間之認定。
  7.綜上，原告因系爭車禍確有受傷，且原告於97年5月因請病
    假7.5日而遭扣薪12,495元，是原告該部分之損失堪認係其
    因受傷不能工作之損失。而原告於97年6月間已無請病假遭
    扣薪之情形，應可認原告於97年6月起已開始工作，且原告
    於97年6月12日亦至太平市立圖書館演講。可見，原告自97
    年6月1日起已無不能工作之情形，足見原告縱使確實於97年
    6月16日起自桐核閎公司離職，亦難認與系爭車禍有因果關
    係。且原告主張其因系爭車禍受傷而不能工作，受有弘光大
    學演講費收入及太平市公所演講費收入之損失等語，亦均屬
    無據。
  (四)有關交通費用部分：
  1.中山醫院函表示：原告於97年5月19日因車禍受傷至該院急
    診治療，是否有行動不便之情形，應視其疼痛或有無後遺症
    併發症之發生，應以門診追蹤判斷，有該院99年6月4日中山
    醫九九川恒法字第0990005095號函可參（見本院卷一第175
    頁）。又惠民中醫診所函表示：由於原告右髖關節及腿有受
    傷，所以難免造成行動不便，由於原告之工作為老師，需久
    站授課，故影響期勢必拉長，經其約略評估，至少1至2個月
    以上等語，有該診所99年7月15日函可佐（見本院卷一第231
    頁）。至澄清醫院函表示：原告於97年6月6日至該院復健科
    門診就醫，當日主訴97年5月19日車禍，原告於就醫期間無
    行動不便之情形，有該院99年4月17日澄高字第992304號函
    在卷可查（見本院卷一第114頁）。可知，惠民中醫診所雖
    函覆經其約略評估，原告受傷後行動應有不便，影響期至少
    1至2個月以上；然原告既於97年6月6日至澄清醫院就診時，
    已無行動不便之情形，則澄清醫院以原告實際就診之情形所
    為之認定，應較惠民中醫診所約略評估情形為可採，是應可
    認原告自97年6月6日起已無行動不便之情形。
  2.再者，原告自97年6月6日起固然已無行動不便之情形，然依
    Google電子地圖之路線指示及搭乘大眾運輸工具之網路列印
    資料，可知：(1)原告住在臺中縣大肚鄉船頭巷120-16號，則
    原告至澄清醫院（地址：臺中市○○路○段118號）就診，若
    搭乘大眾運輸工具，最少須轉乘公車或火車2次以上，又不
    論依何種路程轉乘，其中一路段必須搭乘之公車班次間隔約
    1、2小時，未加計候車時間，即需費時約1.5小時。(2)另原
    告至中山醫院（地址：臺中市○區○○○路1段110號）就診
    ，若搭乘大眾運輸工具，其中以搭乘火車之方式，則須先步
    行2.3公里至距其住所最近之追分火車站搭乘，而該段路程
    並無大眾運輸工具可供搭乘。若改採其他路程，則除須先步
    行1.2公里至附近之公車站牌，尚須再轉乘公車或火車2次。
    (3)又原告至惠民中醫診所（地址：臺中縣大肚鄉船頭巷120-
    16號）就診，若搭乘大眾運輸工具，須先步行1.2公里至附
    近之公車站牌，再搭乘公車。若以步行之方式，路程約1.5
    公里，需費時約19分鐘，而前開所列步行之路程，均無其他
    大眾運輸工具可供搭乘。(4)再者，原告至彰化基督教醫院（
    地址：彰化縣彰化市○○里○○街135號）就診，若搭乘大
    眾運輸工具，除須先步行1.2公里至附近之公車站牌，亦須
    再轉乘公車或火車2次。以上均有上開Google電子地圖網路
    列印資料可稽（見本院卷二第57至71頁）。足見原告自其住
    處至澄清醫院、中山醫院、惠民中醫診所、彰化基督教醫院
    就診，搭乘大眾運輸工具均多所不便，被告既未能提出原告
    另有便捷之大眾交通工具可供便利就診之證明，則原告就其
    至澄清醫院、中山醫院、惠民中醫診所、彰化基督教醫院就
    診，主張依臺中市政府公告之計程車收費標準計算就診車資
    ，自非無據。
  3.原告主張：其至澄清醫院就診52次，車距約15公里；至中山
    醫院就診7次，車距約12公里；至惠民中醫就診42次，車距
    約1.5公里；至彰化基督教醫院就診5次，車距約11公里等情
    ，均為被告所不爭執（見本院卷一第180頁）。則依臺中市
    政府公告之計程車收費標準計算就診車資，(1)至澄清醫院單
    趟車資為355元，來回車資為710元，原告雖主張其就診52次
    ，然提出收據53張，其中98年2月19日、98年7月6日、98年7
    月23日、98年9月4日各有收據2張，有計程車資計算查詢資
    料、澄清醫院收據影本可憑（見本院附民卷第8至26頁、卷
    一第58頁至第64頁背面、第74頁），則原告至澄清醫院之就
    診日數應為49日（計算式：53－4＝49），故來回車資應以
    49趟計算，共34,790元（計算式：710×49＝34,790）；(2)
    至中山醫院單趟車資295元，來回車資590元，原告就診7次
    ，然其就診日期為97年5月19日、97年6月4日、97年9月18日
    ，共3日，有計程車資計算查詢資料、門診醫療費用收據可
    稽（見本院附民卷第28至33頁、卷一第74頁背面），故來回
    車資應以3趟計算，共1,770元（計算式：590×3＝1,770）
    ；(3)至惠民中醫診所單趟車資85元，來回車資為170元，原
    告就診42次，有計程車資計算查詢資料、醫療費用明細收據
    表可證（見本院卷一第65頁、卷二第30頁），故來回車資應
    以42趟計算，共7,140元（計算式：170×42＝7,140）；(4)
    至彰化基督教醫院單趟車資為275元，來回車資為550元，原
    告就診5次，然其就醫日期為99年2月25日、99年3月5日、99
    年3月12日、99年3月19日共4日，有計程車資計算查詢資料
    、門診收據影本在卷可憑（見本院卷一第66至68頁、第172
    頁），故來回車資應以4趟計算，共2,200元（計算式：550
    ×4＝2,200）。以上合計45,900元（計算式：34,790＋1,
    770＋7,140＋2,200＝45,900）。雖原告未能提出各次之車
    資單據，然上述就診方式既屬合理，縱為親屬開車接送，參
    諸「親屬看護所付出之勞力並非不能評價為金錢，雖因二者
    身分關係而免除被害人之支付義務，惟此種基於身分關係之
    恩惠，自不能加惠於加害人。故由親屬看護時雖無現實看護
    費之支付，仍應認被害人受有相當於看護費之損害，得向被
    告請求賠償，始符公平原則」（最高法院94年度臺上字第
    1543號判決參照）之同一法理，可認原告受有相當於交通費
    用支出之損害，是原告訴請被告賠償交通費用45,900元，為
    有理由。
  (五)有關相片沖洗費、影印費部分：
    原告主張其支出相片沖洗費1,100元、影印費用1,500元，固
    提出統一發票影本、免用統一發票收據影本、估價單影本各
    件為證。然原告就其支出前開費用之原因，並未提出證據證
    明之，即難認該費用係其證明損害發生及其範圍之必要費用
    。是原告此部分之請求，即非有據。
  (六)有關精神慰撫金部分：
    本院斟酌原告為碩士畢業，曾至國外進修，從事之工作主要
    為教育訓練、心靈訓練、演講，名下有土地2筆、房屋1筆、
    投資12筆；被告劉坤富為國中畢業，系爭車禍發生時係在被
    告泰衍公司擔任司機，目前沒有工作，名下無財產；被告泰
    衍公司之資本總額為50,000,000元等情，業據其分別陳明在
    卷，並有原告提出之學位證明、畢業證書、各項資格證書等
    （均影本）各件為證，復有稅務電子閘門財產、所得調件明
    細表、公司變更登記表在卷可參，並審酌原告因系爭車禍受
    有頭部外傷、胸部挫傷、頸背部挫傷、右髖及大腿挫傷、左
    肩及脅肋挫傷與頭部挫傷等傷害，精神及身體確因系爭車禍
    受有痛苦等一切情形，認原告請求精神慰撫金3百萬元尚嫌
    過高，認應核減為20萬元為適當。
  (七)綜上，原告得請求醫療費用23,160元、拖車費用2,500元、
    汽車毀損之損失51,000元、無法工作之損失12,495元、交通
    費用45,900元及精神慰撫金20萬元，合計335,055元（計算
    式：23,160＋2,500＋51,000＋12,495＋45,900＋200,000＝
    335,055）。
三、至被告泰衍公司主張因系爭車禍，致其所有之6U-528號貨車
    受有損害，因而支出修理費用計67,095元，爰以此與原告請
    求之金額抵銷等語，固提出收據、估價單、照片為證。然被
    告泰衍公司並未能提出證據證明原告就系爭車禍之發生有過
    失，已如前述，則其主張原告應負損害賠償責任，並無所據
    。從而，被告泰衍公司請求原告應賠償前開修理費用67,095
    元，及主張以該修理費用與原告請求之金額抵銷，即無理由
    。
伍、綜上所述，原告依民法侵權行為之規定，請求被告連帶給付
    335, 055元，及自刑事附帶民事訴訟起訴狀繕本送達最後一
    被告翌日即98年11月11日起至清償日止，按年息百分之5計
    算之利息，為有理由，應予准許；超過上開應准許之金額部
    分，非屬正當，應予駁回。
陸、本件事證已臻明確，兩造其餘攻擊、防禦方法及所提出之各
    項證據資料，核與判決結果不生影響，爰不逐一論述，附此
    敘明。
柒、本件原告勝訴部分，為所命給付金額未逾50萬元之判決，爰
    依職權宣告假執行，原告就此部分所為供擔保假執行之聲請
    ，僅在促使本院發動職權，自無庸另為准駁之裁判；至原告
    敗訴部分，其假執行之聲請已因訴之駁回而失所依據，應予
    駁回。
捌、據上論結，原告之訴為一部有理由，一部無理由，依民事訴
   訟法第79條、第85條第2項、第389條第1項第5款，判決如主
   文。
中    華    民    國    99    年    10    月    20    日
                  民事第三庭    審判長法  官  許秀芬
                                      法  官  林慧貞
                                      法  官  黃佳琪
正本係照原本作成。
如對本判決上訴，須於判決送達後20日內向本院提出上訴狀。如
委任律師提起上訴者，應一併繳納上訴審裁判費。
中    華    民    國    99    年    10    月    20    日
                                      書記官

司法院資訊處製作；財團法人民間司法改革基金會備份。
